【裁判字號】    99,交聲,225
【裁判日期】    991018
【裁判案由】    違反道路交通管理處罰條例聲明異議
【裁判全文】
臺灣新竹地方法院交通事件裁定         99年度交聲字第225號
原處分機關  交通部公路總局新竹區監理所
異  議  人
即受處分人  甲○○
送達代收人  乙○○  新竹縣竹北.
上列異議人即受處分人因違反道路交通管理處罰條例案件，對於
交通部公路總局新竹區監理所中華民國99年1 月18日竹監自字第
裁50-EZ0000000號、99年4 月20日竹監自字第裁50-EZ0000000號
、99年5 月28日竹監自字第裁50-EZ0000000號違反道路交通管理
事件裁決處分聲明異議，本院裁定如下：
    主  文
原處分機關九十九年四月二十日竹監自字第裁五０－EZ0000
000號、九十九年五月二十八日竹監自字第裁五０－EZ000
0000號處分均撤銷。
上開撤銷部分，甲○○不罰。
其餘異議駁回。
    理  由
一、按汽車駕駛人在道路收費停車處所停車，未依規定繳費，主
    管機關應書面通知駕駛人於7 日內補繳，並收取必要之工本
    費用，逾期再不繳納，處新臺幣（下同）300 元罰鍰，道路
    交通管理處罰條例第56條第2 項定有明文。又按受處分人不
    服第8 條道路交通主管機關所為之處罰，得於接到裁決書之
    翌日起20日內向管轄地方法院聲明異議，道路交通管理處罰
    條例第87條第1 項定有明文。該得為聲明異議客體以交通裁
    決單位所為合法生效之處分為限，如未經裁決、非以裁決或
    裁決未生效為聲明異議之對象，自與上開規定不符。再交通
    法庭認聲明異議不合法律上之程式或其異議權已經喪失者，
    應以裁定駁回之，但其不合法律上之程式可補正者，應先定
    期命為補正，逾期不補正者，即予駁回，復為道路交通案件
    處理辦法第18條所明定。違反道路交通管理事件統一裁罰基
    準及處理細則第5 條規定：處理違反道路交通管理事件，有
    關文書送達之程序，依行政程序法之規定。再關於交通違規
    裁決書之送達，得由行政機關自行或交由郵政機關送達；又
    送達，於應受送達人之住居所、事務所或營業所為之；又對
    於當事人之送達，若應為送達之處所不明者，行政機關得依
    申請，准為公示送達；有前項所列各款之情形而無人為公示
    送達之申請者，行政機關為避免行政程序遲延，認為有必要
    時，得依職權命為公示送達；公示送達刊登政府公報或新聞
    紙者，自最後刊登之日起，經20日發生效力；書面之行政處
    分自送達相對人起，依送達之內容對其發生效力，行政程序
    法第72條第1 項前段、第78條第1 項第1 款、第2 項、第81
    條前段、第110 條第1 項分別著有明文。再行為後法律或自
    治條例有變更者，適用行政機關最初裁處時之法律或自治條
    例；但裁處前之法律或自治條例有利於受處罰者，適用最有
    利於受處罰者之規定，行政罰法第5 條定有明文。本件異議
    人即受處分人甲○○行為後，依道路交通管理處罰條例第92
    條第4 項規定授權交通部會同內政部訂定之道路交通管理事
    件統一裁罰基準及處理細則第2 項、違反道路交通管理事件
    統一裁罰基準表業已修正，就違反道路交通管理處罰條例第
    56條第2 項規定之汽車駕駛人，應到案期限內繳納或到案聽
    候裁決之罰鍰最高額並未修正均為300 元，又上開修正後違
    反道路交通管理事件統一裁罰基準表係自民國99年3 月5 日
    修正公布施行，是此3 件原處分機關之最初裁處時分別於99
    年1 月18日、同年4 月20日及同年5 月28日，後2 案依修正
    後違反道路交通管理事件統一裁罰基準表，修正前規定未較
    有利於受處分人，揆諸上揭規定，應適用修正後違反道路交
    通管理事件統一裁罰基準表之規定，合先敘明。
二、原處分意旨略以：異議人即受處分人甲○○分別於民國98年
    7 月21日13時10分、同年月27日13時28分及同年10月30日18
    時4 分，將車牌號碼5H-8812 號自用小客車停放在新竹市○
    ○路、北大路及東門街路邊之道路收費停車處所，經催繳不
    依規定繳費，經新竹市政府以受處分人有違反道路交通管理
    處罰條例第56條第2 項之事實為書面催繳，並逕行分別製單
    舉發，惟受處分人均未依規定繳費，處分機關乃依道路交通
    管理處罰條例第56條第2 項、修正前及修正後道路交通管理
    事件統一裁罰基準表之規定，於99年1 月18日、同年5 月28
    日及同年4 月20日裁處受處分人罰鍰各300 元，共計900 元
    。
三、異議意旨略以：異議人實際居住在新竹縣竹北市○○街168-
    2 號6 樓，因於車險到期至監理站驗車方知罰金一事，並業
    於99年4 月8 日將車籍地改為現居住地址，異議人因住址遷
    移，致繳款通知寄達原戶籍地並無人簽收，並未收受到停車
    繳費單，並非惡意不為繳費，爰依法聲明異議等語。
四、經查：
  (一)就99年4 月20日竹監自字第裁50-EZ0000000號、99年5 月28
    日竹監自字第裁50-EZ0000000號裁決書部分：
    1.交通部公路總局新竹區監理所竹監自字第裁50-EZ0000000
      號裁決書於99年5 月28日所為第2 次裁決之效力：
      按行政機關對於同一事件，多次為內容相同之意思表示，
      是否皆為新的處分，在學說上向有「重複處分」與「第2
      次裁決」之分。所謂「重複處分」者，乃指行政機關作成
      處分後，於答覆申請人時，再重申先前所為之確定處分，
      而未重為實質決定，其性質應僅屬觀念通知，而非行政處
      分，不得為行政爭訟之客體。而所謂「第2 次裁決」者，
      係指行政機關於第1 次裁決後，於事實與法律狀態未有變
      更之下，對於重複提出之請求為重新之實體審查，並予裁
      決，其結果雖與第1 次裁決相同，惟因發生公法上效果，
      故仍為1 項新的行政處分，而得為行政爭訟之客體。經查
      ，本件異議人甲○○於98年7 月27日13時28分將車牌號碼
      5H-8812 號自用小客車停放在新竹市○○路路邊之道路收
      費停車處所，經催繳未依規定繳費之違規行為，前經原處
      分機關於99年2 月6 日以竹監自字第裁50-E0000000 號裁
      決書，依照道路交通管理處罰條例第56條第2 項之規定，
      裁處異議人罰鍰300 元，嗣因未合法送達，原處分機關乃
      於99年5 月28日再以相同字號，針對相同違規事實，依照
      道路交通管理處罰條例第56條第2 項之規定，裁處異議人
      罰鍰300 元，足認原處分機關於第1 次裁決後，於事實與
      法律狀態未有變更之下，對原舉發為重新之實體審查，並
      予裁決，其結果雖與第1 次裁決相同，惟因發生公法上效
      果，故仍為一項新的行政處分，而得為行政爭訟之客體，
      先予敘明。
    2.99年4 月20日竹監自字第裁50-EZ0000000號、99年5 月28
      日竹監自字第裁50-EZ0000000號裁決書均合法送達，異議
      人業已於法定期間內提出異議：
      (1)99年4 月20日竹監自字第裁50-EZ0000000號號裁決書於
        99年4 月20日開立，於同日送達受處分人，受處分人於
        4 月20日提出異議，未逾聲明異議法定期間，異議合法
        ，合先敘明。
      (2)按道路交通管理處罰條例第87條規定：「受處分人不服
        第8 條主管機關所為之處罰，得於接到裁決書之翌日起
        20日內，向管轄地方法院聲明異議。」然該條所指「得
        於接到裁決書之翌日起」，係在表明聲明異議之標的，
        應以公路主管機關所設交通裁決單位所為之裁決處分為
        限，要不及於警察機關所為之舉發而言，是倘於裁決前
        逕就後者聲明異議，自難認其異議為合法。至於受處分
        人於收受舉發單後，預先就裁決處分具狀聲明異議，嗣
        於收受裁決書後，仍再以口頭向主管機關或管轄法院重
        申聲明異議之旨者，自與受處分人於收受裁決書後，未
        曾提出聲明異議之情形有別。故道路交通法規對於裁決
        前具狀聲明異議，嗣於裁決後尚有以口頭提出之情，法
        無明文規定其瑕疵係屬不能補正之情形，基於受處分人
        程式利益之考量，尚難據以該瑕疵之存在即認其異議必
        不合法（臺灣高等法院96年度交抗字第282 號裁定意旨
        參照）。本件原處分機關99年5 月28日所為竹監自字第
        50-EZ0000000號裁決書於99年6 月3 日寄至異議人位在
        新竹縣竹北市○○街168-2 號6 樓居所，因未獲會晤本
        人、同居人或受雇人而於99年6 月3 日寄存在新竹縣竹
        北郵局，而異議人已於99年4 月20日提出異議，且於99
        年10月13日本院開庭調查時，異議人表示係針對原處分
        機關於99年5 月28日所為竹監自字第50-EZ0000000號裁
        決書提出異議等情，有99年5 月28日所為竹監自字第50
        -EZ0000000號裁決書、送達證書、訊問筆錄在卷可參（
        見本院卷第43頁、第44頁、第83頁），則依上開說明，
        異議人就此部分裁決書所為異議係屬合法，本院應為實
        體審酌。
    3.舉發機關即新竹市政府交通局所為催繳通知單未合法送達
      ：
      本件異議人甲○○所有車牌號碼5H-8812 號自用小客車於
      98年7 月27日13時28分、10月30日18時4 分，停放在新竹
      市○○路、東門街路邊之道路收費停車處所，未不依規定
      繳費，經新竹市政府交通局分別以掛號郵寄催繳單至異議
      人戶籍地遭退回後，未再依法為公示送達等情，有本院公
      務電話紀錄1 份、新竹市政府99年8 月18日府交停字第09
      90088360號函及其所附之催繳單送達證書附卷足參（見本
      院卷第24頁、第47頁、第49頁至第50頁）。從而，本案舉
      發機關即新竹市政府交通局在未依期限獲異議人自動繳納
      停車費後，即先後開立催繳單其中ZZZZZＺ000000000A、ZZ
      ZZZＺ000000000O號催繳通知單係以平信交寄，另YYYYYYＺ0
      00000000K 、YYYYYＺ000000000R號催繳通知單則於98年9
      月22日及同年12月16日以掛號交寄於中華郵政股份有限公
      司新竹郵局，惟送達時未獲會晤異議人，亦未有辨別事理
      能力之同居人、受僱人或接收郵件人員代為收受送達，即
      以「遷移不明」退回新竹市政府交通局，新竹市政府交通
      局並未為公示或寄存送達之資料等情，有新竹市政府交通
      處停管科查詢結果、新竹市政府99年8 月18日府交停字第
      0990088360號含暨其所附送達證書在卷可稽（見本院卷第
      17頁、第47頁、第49頁至第50頁）。則舉發單位就本案異
      議人所有車牌號碼5H-8812 號自用小客車於98年7 月27日
      13時28分、10月30日18時4 分所未為繳納之停車費用所開
      立之催繳通知單並未合法送達予異議人，仍舉發異議人「
      在道路收費停車處所停車經催繳不依規定繳費」，顯與道
      路交通管理處罰條例第56條第2 項之舉發程序規定不符。
    4.綜以原處分機關就99年4 月20日竹監自字第裁50-EZ00000
      00號、99年5 月28日竹監自字第裁50-EZ0000000號裁決書
      部分，異議人既未合法收受停車費催繳通知單，原處分機
      關未予查察，誤以上開催繳、舉發程序已完備而逕依道路
      交通管理處罰條例第56條第2 項規定，各裁處異議人罰鍰
      300 元，於法即有未合，異議人之異議為有理由，本院自
      應依法撤銷原處分，改諭知異議人不罰，以資適法。
  (二)就99年1 月18日竹監自字第裁50-EZ0000000號裁決書部分：
    原處分機關以「在道路收費停車處所停車經催繳不依規定繳
    費」之違規事實，並依道路交通管理處罰條例第56條第2 項
    及違反道路交通管理事件統一裁罰基準及處理細則第41條、
    第43條、第44條、第67條之規定，裁處異議人罰鍰300 元，
    ，然原處分機關即新竹市監理站就該裁決書係寄送至異議人
    之車籍地，但因異議人遷移不明而退回，原處分機關並未載
    為公示或寄存送達，而未合法送達乙節，有竹監自字第50-E
    Z0000000號裁決書、訴訟（行政）文書不能送達事由報告書
    、本院電話紀錄表、交通部公路總局新竹區監理所99年8 月
    13日竹監自字第0990013860號函在卷可稽（見本院卷第41頁
    、第45頁、第46頁），是上開裁決書因未合法送達而難認已
    對外發生效力，是異議人對尚未生效之裁決聲明異議，揆諸
    前揭之說明，顯然不合法律上之程式，且屬無從補正之事項
    ，自應予以駁回。
五、綜上所述，就原處分機關所為99年4 月20日竹監自字第裁50
    -EZ0000000號、99年5 月28日竹監自字第裁50-EZ0000000號
    號處分，因催繳單未為合法送達，原處分機關之處分尚有未
    洽，應予撤銷，另為不罰之諭知；99年1 月18日竹監自字第
    裁50-EZ0000000號裁決書部分，因裁決書未合法送達而未生
    效，異議人對尚未生效之裁決聲明異議，不合法律上之程式
    ，其聲明異議自屬於法未合，應予駁回。
據上論斷，應依道路交通案件處理辦法第18條前段、第20條前段
，裁定如主文。
中    華    民    國    99    年    10    月    18    日
                  交通法庭  法  官  朱美璘
以上正本證明與原本無異。
如不服本裁定，應於裁定送達後5日內向本院提出抗告狀。
中    華    民    國    99    年    10    月    18    日
                            書記官  楊嘉惠

司法院資訊處製作；財團法人民間司法改革基金會備份。
